【裁判字號】    96,訴,1240
【裁判日期】    970509
【裁判案由】    確認委任關係不存在等
【裁判全文】
臺灣士林地方法院民事判決              96年度訴字第1240號
原      告  甲○○
被      告  翔發實業股份有限公司
                      下室
法定代理人  乙○○
                      號4樓
上列當事人間確認委任關係不存在等事件，本院於民國97年4 月
21日言詞辯論終結，判決如下：
    主  文
確認原告與被告間董事之委任關係不存在。
訴訟費用新臺幣壹萬柒仟佰拾伍元由被告負擔。
    事實及理由
壹、程序部分
    按確認法律關係之訴，非原告有即受確認判決之法律上利益
    者，不得提起之。民事訴訟法第247 條第1 項定有明文。本
    件原告主張其於民國90年2 月3 日終止與被告之董事委任關
    係，惟被告迄未辦理變更登記，以致被告之公司登記事項中
    仍將其列為董事，而訴請確認兩造間董事之委任關係不存在
    。倘原告確已終止兩造間董事委任關係，被告未辦理解任董
    事之變更登記，自有令第三人信賴登記之公示效力，而請求
    原告應負被告董事身分之法律責任之虞。查被告於96年間，
    確因欠繳稅捐及罰鍰經臺北市國稅局裁罰新臺幣101 萬7929
    元，財政部並於96年9 月12日，以原告仍登記列名被告之董
    事為由，函請內政部入出國及移民署，限制原告出境，亦有
    財政部96年9 月12日臺財稅字第0960089087號函（下稱系爭
    財政部函）附卷可參（見本院卷第23頁）。由此以觀，顯見
    兩造間董事委任法律關係之存否不明確，確有導致原告法律
    上地位不安之狀態存在，而此不安之狀態，並得以確認判決
    予以除去，原告自有即受確認判決之法律上利益，則其提起
    本訴自屬合法，先予敘明。
貳、實體部分
一、原告起訴主張：伊於84年起即擔任被告之董事，然從未參與
    被告業務。故於90年1 月13日被告舉行股東會時，伊即向被
    告董事長乙○○（下稱乙○○）表明辭任董事職務，而向被
    告為終止董事委任關係之意思表示，故兩造間董事委任關係
    業於90年1 月13日合法終止而不存在。其後，伊並於90年2
    月3 日將伊持有被告之全部股份出售讓與乙○○，且又於當
    日向乙○○表示不再擔任被告董事職務而再為終止之意思表
    示。是伊於董事任期中，業已轉讓其被選任當時持有之被告
    股份數達二分之一以上，依公司法第194 條第4 項之規定，
    亦已當然解任被告董事職務。是兩造間董事委任關係，至遲
    於90年2 月3 日起，業已因終止或法定當然解任事由而不存
    在。詎被告並未辦理解任董事之公司變更登記，致伊於公司
    登記事項中仍列名為被告之董事。嗣於96年9 月12日，伊因
    被告滯欠稅捐罰鍰尚未繳納，而以被告董事之身分，遭主管
    機關限制出境之處分，伊始知仍列名為被告之董事，而有以
    本件確認訴訟將此法律上之危險加以除去之必要等語。並聲
    明如主文第1 項所示。
二、被告則以：乙○○確已收購原告持有之全數被告股份，然原
    告是否曾表示職任董事一職，則因時間久遠，伊之負責人乙
    ○○已不復記憶等語，資為抗辯。
三、經查，原告確於84年間起，即擔任被告之董事，且現於被告
    之公司登記事項中，仍登記為被告之董事。且於96年9 月12
    日，原告因被告滯欠稅捐罰鍰尚未繳納，而以被告董事之身
    分，遭主管機關限制出境之處分等情，為兩造所不爭執，且
    有被告公司登記表、財政部臺北市國稅局內湖稽徵所及臺北
    市稅捐稽徵處處分書、系爭財政部函在卷可佐（見本院卷第
    12至13頁、第20頁、第23至24頁），應可確認。是本件應審
    究者厥為：原告是否業已於90年間，向被告表示辭任被告董
    事一職，而終止兩造間之委任關係。
四、經查，證人丙○○於本院結證稱：伊原為被告股東，被告於
    90年1 月13日曾召開股東會，伊與原告均前往參加，原告當
    場曾表示被告董事3 年均未改選，任期已經屆滿，欲辭去董
    事職務，被告之董事長乙○○也在場。於同年2 月，包括伊
    與原告之被告股東多人，曾一同找乙○○，將於被告之股份
    全數讓與乙○○，乙○○並開立支票支付股款，而讓與股份
    當日，原告又再一次向乙○○表示要辭去被告董事職務等語
    （見本院卷第78至80頁筆錄）。查證人丙○○已將其所持有
    之被告股份轉讓乙○○，與兩造亦無任何利害關係，所證轉
    讓股份等節，又與被告董事長乙○○於本院所陳：原告已將
    股份全數讓與予伊，伊係開立支票支付股款等情相符，自屬
    可信。由是以觀，原告於90年1 、2 月間，確已向被告之負
    責人乙○○為辭任被告董事之意思表示，而由乙○○代表被
    告收受，彰彰明甚。
五、按公司與董事間之關係，除本法另有規定外，依民法關於委
    任之規定，為公司法第192 條第4 項所明定，而委任契約當
    事人之任何一方，得隨時終止委任契約，民法第549 條第1
    項亦有明文。經查，原告原擔任被告董事，嗣於90年1 、2
    月間以口頭向被告為辭職，而終止兩造間董事委任關係之意
    思表示，已認定如上所述，則依上開說明，應認兩造間董事
    之委任契約關係業已終止。因此，原告起訴請求確認兩造間
    之董事委任關係不存在，洵屬有據，應予准許。
六、本院依職權確定本件訴訟費用額為1 萬7335元（原告起訴預
    繳之裁判費），並諭知由敗訴之被告負擔。
七、本件事證已臻明確，至於未論述之爭點；兩造其餘之攻擊或
    防禦方法；經本院斟酌後，認為均不足以影響本判決之結果
    ，自無一一詳予論駁之必要，併此敘明。
八、據上論結，原告之訴為有理由，依民事訴訟法第78條、第87
    條第1 項，判決如主文。
中    華    民    國    97    年    5     月    9     日
                  民事第三庭  審判長法  官  鍾任賜
                                    法  官  王本源
                                    法  官  王沛雷
以上正本證明與原本無異。
如對本判決上訴，應於判決送達後20日內向本院提出上訴狀。
中    華    民    國    97    年    5     月    12    日
                                    書記官  桂大永


司法院資訊處製作；財團法人民間司法改革基金會備份。
